【裁判字號】    96,簡上,134
【裁判日期】    970110
【裁判案由】    違反電子遊戲場業管理條例
【裁判全文】
臺灣屏東地方法院刑事判決            96年度簡上字第134號
    公  訴  人  臺灣屏東地方法院檢察署檢察官
    被  告  即
    上  訴  人  戊○○
上列被告因賭博等等案件，不服本院簡易庭於中華民國96年5 月
28日所為之96年度簡字第609號第一審判決（聲請簡易判決處刑
案號：95年度偵字第7502號），提起上訴，本院判決如下：
    主  文
原判決撤銷。
戊○○違反未依電子遊戲場業管理條例規定辦理營利事業登記，
不得經營電子遊戲場業之規定，累犯，處有期徒刑陸月，減為有
期徒刑參月，如易科罰金，以新臺幣壹仟元折算壹日。
扣案如聲請簡易判決處刑書之附表一及二所示之物，均沒收。
    事實及理由
一、本件犯罪事實及證據，除犯罪事實欄第8 行之擺設時間應補
    充：「自95年年初1 月間某日起至同年8 月18日為軍事檢察
    官查獲止」及第19行應補充查獲時間：「嗣於95年8 月18日
    經國防部南部地方軍事法院檢察署…」者外，其餘均引用檢
    察官聲請簡易判決處刑書之記載（如附件）。另就被告上訴
    理由補論如下：
（一）按被告以外之人於偵查中向檢察官所為陳述，除顯有不可
      信之情況者外，得為證據，刑事訴訟法第159 條之1第2項
      定有明文。偵查中對被告以外之人所為之偵查筆錄，或被
      告以外之人向檢察官所提之書面陳述，性質上均屬傳聞證
      據。惟現階段刑事訴訟法規定檢察官代表國家偵查犯罪、
      實施公訴，依法其有訊問被告、證人及鑑定人之權，證人
      、鑑定人且須具結，而實務運作時，檢察官偵查中向被告
      以外之人所取得之陳述，原則上均能遵守法律規定，其可
      信度極高。職是，被告以外之人前於偵查中已具結而為證
      述，除反對該項供述得具有證據能力之一方，已釋明「顯
      有不可信之情況」之理由外，不宜即遽指該證人於偵查中
      之陳述不具證據能力。證人甲○○、乙○○、林志強、陳
      群瑊、黃禹文、林銘華、丁○○於檢察官偵查中以證人身
      分具結後之陳述，被告未曾提及檢察官在偵查時有不法取
      供之情形，且未釋明上開供述有何「顯有不可信之情況」
      之情形，依前述說明，該７人於偵查中之證言自具有證據
      能力。
（二）按電子遊戲場業管理條例第15條之立法意旨係為健全電子
      遊戲場之營業秩序，明定未依該條例規定辦理電子遊戲場
      業之營利事業登記者，即屬未經設立而營業；被告前有違
      反電子遊戲場業管理條例之前科，當明知未經設立登記而
      經營電子遊戲場業務即屬違法，至其與承租單位雖有應擺
      放電子遊戲機之約定要屬民事契約能否履行之損害賠償事
      項，自不得以此作為阻違法之事由，其執此上訴，顯無理
      由。
（三）本案縱使承認有賭博犯行之證人佔該軍事單位總人數之比
      例甚少，然其既均具結作證被告確有賭博犯行，且其中證
      人甲○○、乙○○、丁○○並於本院作證，其陳述內容與
      偵訊時之陳述大致相符，更足證本案證人陳述均屬真實，
      被告無確實證據遽論證人均是假證人云云，顯非可採。
二、按所謂電子遊戲場「業」，指「業務」而言。刑法上所謂業
    務，係以事實上執行業務者為標準，指以反覆同種類之行為
    為目的之社會的活動而言；執行此項業務，縱令欠缺形式上
    之條件，仍無礙於業務之性質。因此不論該事業是否「專營
    」電子遊戲場業，亦不問經營是否需達「一定之規模」，即
    使於原本所營事業外，兼營電子遊戲場業，或所經營之電子
    遊戲場不具相當之規模，亦無礙於電子遊戲場業管理條例相
    關規定之適用（最高法院90年臺非字第276 號判例意旨參照
    ）。故核被告未依電子遊戲場業管理條例規定，辦理營利事
    業登記，即經營電子遊戲場業之行為，違反電子遊戲場業管
    理條例第15條之規定，應依同條例第22條規定處斷。
三、被告在其於軍事營區內所經營之飲食部內擺設賭博性電動機
    具與不特定軍人對賭之所為，係犯刑法第266 條第1 項前段
    之賭博罪；被告擺設賭博性電子遊戲機具與不特定賭客對賭
    財物，當不止賭博一次即結束，此種行為本質上乃具有反覆
    、延續之特質，應作一次之法律評價，為刑法理論之集合犯
    之概念，應論以一罪。又被告所犯賭博罪與違反電子遊戲場
    業管理條例第15條之規定二罪間，係一行為觸犯二罪名，為
    想像競合犯，應依刑法第55條之規定，從一重之違反電子遊
    戲場業管理條例罪處斷。再按刑法雖曾於94年2 月2 日修正
    公布，並於95年7 月1 日生效施行，惟被告所為擺設電子遊
    戲機之行為僅成立單一違反電子遊戲場業管理條例罪，已如
    前述，且其行為自新刑法施行前延續至新刑法施行後，犯罪
    終了之日已在新法施行期間，即應依最後行為時之法律處斷
    ，自不發生行為後法律變更問題，應無修正前刑法之適用。
    再查被告前於88年間因犯賭博罪，經臺灣高等法院高雄分院
    以89年度上易字第2187號判決判處有期徒刑5 月確定，嗣於
    90年5 月25日易科罰金執行完畢，有臺灣高等法院被告前案
    紀錄表在卷可按，而證人即賭客甲○○於偵訊中供陳係自95
    年1 月起至6 月間玩電子遊戲機台在卷（見偵卷第79頁），
    核與被告自承係於95年年初開始在營區內擺設電子遊戲機台
    等語相符，是被告於擺設37台之電子遊戲機之行為開始時，
    犯罪即成立，即在其受有有期徒刑之執行完畢後，5 年之內
    故意再犯本件有期徒刑以上之罪，為累犯，應依法加重其刑
    。原審審酌被告前已因擺設電子遊戲機台經判罪科刑，詎不
    知悔改，又未辦理營利事業登記，而於營區內經營電子遊戲
    場業，且以賭博性電子遊戲機具與不特定官兵賭博財物，助
    長賭客僥倖之心理，影響軍事紀律及政府行政管理，所擺設
    之電子遊戲機台達37台，並考量其犯後態度不佳，否認犯行
    ，及所生危害及檢察官之具體求刑等一切情狀，量處如主文
    第2 項前段所示之刑，並諭知易科罰金之折算標準，認事用
    法及量刑均稱妥適，被告空言指摘顯無理由。惟查被告犯罪
    在96年4 月24日以前，其於原審所受之宣告刑未逾1 年6 月
    ，合於中華民國96年罪犯減刑條例之規定，應減其刑期二分
    之一，而此為原審判決時所未審酌，自應由本院撤銷原判決
    ，另行改判如主文第２項後段所示，並諭知易科罰金之折算
    標準。
四、扣案如聲請簡易判決處刑書附表一、二所示之電子遊戲機台
    共37台，係被告所設置之電子遊戲機具，而附表一、二所示
    之兌幣機各1 台，則為被告所有，且均係供其犯罪所用之物
    ，爰依刑法第38條第1 項第2 款之規定宣告沒收之。
據上論斷，應依刑事訴訟法第455 條之1 第1 項、第3 項、第36
9 條第1 項前段、第364 條，中華民國96年罪犯減刑條例第2條
第1 項第3 款、第7 條第1 、2 項、第9 條，判決如主文。
本案經檢察官丙○○到庭執行職務
中      華      民      國   97  年   1   月   10    日
                    刑事第五庭
                          審判長法  官    石家禎
                                法  官    李宜娟
                                法  官    林家聖
以上正本證明與原本無異。
不得上訴。
中      華      民      國   97  年   1   月   10    日
                                書記官    林鴻仁


司法院資訊處製作；財團法人民間司法改革基金會備份。
